臺灣新北地方法院民事判決
111年度訴字第1644號
原      告  陳緳螢即陳心羽

訴訟代理人  吳啓孝律師
複  代理人  梅玉東律師
被      告  張辰羽  
上列當事人間請求侵權行為損害賠償事件，本院於民國111年9月
7日言詞辯論終結，判決如下：
    主      文
被告應給付原告新臺幣參拾萬元，及自民國一百一十一年七月二
十七日起至清償日止，按週年利率百分之五計算之利息。
原告其餘之訴駁回。
訴訟費用由被告負擔二分之一，餘由原告負擔。
本判決第一項得假執行；但被告如以新臺幣參拾萬元為原告預供
擔保，得免為假執行。
原告其餘假執行之聲請駁回。
    事實及理由
一、原告主張：原告於民國106年10月5日與訴外人蔡函克結婚，
    婚後育有2名子女。詎被告在原告與蔡函克上開婚姻關係存
    續中，明知蔡函克為有配偶之人，仍於111年1月至同年5月
    間，陸續與蔡函克交往及在外租屋同居，並多次發生性行為
    。而被告上開行為，已有逾越一般社交行為之不正常往來，
    足以破壞原告夫妻間婚姻共同生活之圓滿、安全及幸福，嚴
    重侵害原告基於配偶關係之身分法益，且被告及其親友後續
    與原告洽談和解事宜時，毫無歉意，並多次騷擾原告，原告
    因此精神上深感痛苦，自得請求被告賠償精神慰撫金。又原
    告本件僅係先向被告請求損害賠償，後續仍可能另對蔡函克
    訴請損害賠償，並無免除蔡函克所負損害賠償債務之意思，
    而蔡函克雖曾簽立自白書（下稱系爭自白書）予原告，惟系
    爭自白書上亦未載有原告同意免除蔡函克上開債務之內容。
    爰依民法第184條第1項、第195條第1項、第3項之規定，提
    起本件訴訟等語，並聲明：㈠被告應給付原告新臺幣（下同
    ）60萬元，及自起訴狀繕本送達翌日起至清償日止，按週年
    利率5％計算之利息。㈡願供擔保，請准宣告假執行。　　
二、被告則以：被告於111年1月起與蔡函克交往，交往後約2週
    始知悉蔡函克有婚姻關係，被告得知蔡函克已婚後，曾向蔡
    函克提議分手，因蔡函克聲稱與原告感情不睦，且在洽談辦
    理離婚中，被告始繼續與蔡函克交往，及短暫在外租屋同居
    ，並陸續發生性行為。又蔡函克嗣後曾簽立系爭自白書予原
    告，原告亦未對蔡函克請求損害賠償，表示原告已同意免除
    蔡函克之損害賠償債務，被告及蔡函克既對原告連帶負損害
    賠償責任，自得在上開範圍內同免責任。再被告係因一時聽
    信蔡函克上開說詞，始繼續與蔡函克交往，繼原告於111年5
    月29日發現此事後，被告即立刻與蔡函克分手，交往期間非
    長，並對原告深感抱歉，且被告自身經濟狀況不佳，原告請
    求被告賠償慰撫金60萬元，實屬過高等語，資為抗辯，並聲
    明：原告之訴駁回。
三、經查，原告主張其與蔡函克於106年10月5日結婚，婚後育有
    2名子女，被告於上開婚姻關係存續中，明知蔡函克為有配
    偶之人，仍陸續與蔡函克交往及在外租屋同居，並多次發生
    性行為等事實，業據提出與其所述相符之戶籍謄本、照片、
    對話紀錄及系爭自白書等件為證（見本院卷第13頁、第15至
    17頁、第19至37頁、第39頁），且為被告所不爭執，堪信原
    告此部分主張為真實。
四、至原告主張被告上開行為侵害原告基於配偶關係之身分法益
    而情節重大，應賠償精神慰撫金60萬元等節，則為被告所否
    認，並以前詞為辯，是本件爭點厥為：㈠原告依侵權行為法
    律關係，請求被告負損害賠償責任，有無理由？㈡被告抗辯
    原告已免除蔡函克之損害賠償債務，被告於該免除債務範圍
    內亦同免責任，有無理由？㈢原告得請求之精神慰撫金金額
    為何？經查：
  ㈠原告依侵權行為法律關係，請求被告負損害賠償責任，有無
    理由？
  ⒈按因故意或過失，不法侵害他人之權利者，負損害賠償責任
    。故意以背於善良風俗之方法，加損害於他人者，亦同；數
    人共同不法侵害他人之權利者，連帶負損害賠償責任；不法
    侵害他人之身體、健康、名譽、自由、信用、隱私、貞操，
    或不法侵害其他人格法益而情節重大者，被害人雖非財產上
    之損害，亦得請求賠償相當之金額；前2項規定，於不法侵
    害他人基於父、母、子、女或配偶關係之身分法益而情節重
    大者，準用之，民法第184條第1項、第185條第1項前段、第
    195條第1項前段、第3項分別定有明文。再婚姻係以夫妻之
    共同生活為其目的，配偶應互相協力保持其共同生活之圓滿
    安全及幸福，而夫妻互守誠實，係為確保其共同生活之圓滿
    安全及幸福之必要條件，故應解為配偶因婚姻契約而互負誠
    實之義務，配偶之一方行為不誠實，破壞共同生活之圓滿安
    全及幸福者，即為違反因婚姻契約之義務而侵害他方之權利
    （最高法院55年度台上字第2053號判決意旨參照）。
  ⒉查被告於111年1月至同年5月間，在原告與蔡函克上開婚姻關
    係存續中，曾陸續與蔡函克交往及在外租屋同居，並多次發
    生性行為等情，業據認定如前，顯已逾越結交普通朋友等一
    般社交關係之範圍，而具有婚姻關係外之不正常往來甚明，
    則被告及蔡函克以前開方式互動，自屬共同不法侵害原告基
    於配偶關係之身分法益而情節重大，並足使原告受有精神上
    之痛苦，揆諸前揭法條及裁判意旨，原告依侵權行為法律關
    係，請求被告賠償其所受非財產上之損害，洵屬有據。
　㈡被告抗辯原告已免除蔡函克之損害賠償債務，被告於該免除
    債務範圍內亦同免責任，有無理由？
　⒈按連帶債務之債權人，得對於債務人中之一人或數人或其全
    體，同時或先後請求全部或一部之給付；債權人向連帶債務
    人中之一人免除債務，而無消滅全部債務之意思表示者，除
    該債務人應分擔之部分外，他債務人仍不免其責任，民法第
    273條第1項、第276條第1項分別定有明文。復按當事人主張
    有利於己之事實者，就其事實有舉證之責任，民事訴訟法第
    277條前段定有明文。
　⒉查被告及蔡函克以上開方式共同侵害原告基於配偶關係之身
    分法益而情節重大，業據認定如前，固應對原告連帶負損害
    賠償責任。然系爭自白書為蔡函克單方所簽立，且其上除載
    有蔡函克向原告坦承其與被告交往過程之內容外，並無原告
    同意免除蔡函克之損害賠償責任等文句乙節，有系爭自白書
    附卷可稽（見本院卷第39頁）；參以原告依法本得向連帶損
    害賠償債務人中之一人或全體，同時或先後請求給付，是原
    告縱於蔡函克簽立系爭自白書後，迄今僅向被告請求本件損
    害賠償，亦難逕認原告已有免除蔡函克所負上開損害賠償債
    務之意思，此外被告就原告同意免除蔡函克上開債務乙節，
    復未提出其他證據以實其說，故被告執此為辯，自非可採。
　㈢原告得請求之精神慰撫金金額為何？　
  ⒈按慰撫金之賠償，其核給之標準固與財產上損害之計算不同
    ，然非不可斟酌雙方身分、資力與加害程度，及其他各種情
    形核定相當之數額（最高法院51年度台上字第223號判決意
    旨參照）。查原告原從事服飾業，109年、110年之申報所得
    總額分別約為12萬元、0元，名下無財產；被告原為軍職人
    員，109、110年之申報所得總額分別約為51萬元、52萬元，
    名下無財產等情，有本院依職權調閱之兩造稅務電子閘門財
    產所得調件明細表附卷可稽（另置於限閱卷內）。爰審酌兩
    造之身分、地位、財產狀況、被告侵害行為之態樣及次數，
    兼衡被告為思慮成熟、有判斷是非能力之成年人，竟仍為前
    開破壞原告婚姻生活圓滿安全之行為，暨原告精神上所遭受
    痛苦之程度等一切情狀，認原告得請求之精神慰撫金以30萬
    元為適當，應予准許；逾此範圍之請求，尚屬過高，則非有
    據。
  ⒉末按給付無確定期限者，債務人於債權人得請求給付時，經
    其催告而未為給付，自受催告時起，負遲延責任；其經債權
    人起訴而送達訴狀，或依督促程式送達支付命令，或為其他
    相類之行為者，與催告有同一之效力；又遲延之債務，以支
    付金錢為標的者，債權人得請求依法定利率計算之遲延利息
    ；應付利息之債務，其利率未經約定，亦無法律可據者，週
    年利率為5％，民法第229條第2項、第233條第1項前段、第20
    3條分別定有明文。本件原告請求被告給付之損害賠償，係
    以支付金錢為標的，故原告請求被告給付自起訴狀繕本送達
    翌日即111年7月27日（見本院卷第49頁）起至清償日止，按
    週年利率5％計算之利息，併應准許。　　
五、綜上所述，原告依侵權行為之法律關係，請求被告給付30萬
    元，及自111年7月27日起至清償日止，按週年利率5％計算之
    利息，為有理由，應予准許；逾此範圍之請求，為無理由，
    應予駁回。
六、本件事證已臻明確，兩造其餘攻防方法及所提證據，核與判
    決結果不生影響，爰不予逐一論駁，附此敘明。
七、本件原告勝訴部分，本院命被告給付之金額未逾50萬元，爰
    依民事訴訟法第389條第1項第5款規定，依職權為假執行之
    宣告，並依民事訴訟法第392條第2項規定，依職權宣告被告
    得預供擔保而免為假執行。至原告敗訴部分，其假執行聲請
    亦失所附麗，應予駁回。　　　
八、訴訟費用負擔之依據：民事訴訟法第79條。　　　　
中　　華　　民　　國　 111　　年　　 9　　月　  23　　日
                  民事第七庭    法　官　李宇銘

以上正本係照原本作成。
如對本判決上訴，須於判決送達後20日之不變期間內，向本院提
出上訴狀。如委任律師提起上訴者，應一併繳納上訴審裁判費。
中　　華　　民　　國　　111 　年　　9 　　月　　23　　日
　　　　　　　　　　　　        書記官  李律廷